【裁判字號】    98,訴,2396
【裁判日期】    981118
【裁判案由】    損害賠償
【裁判全文】
臺灣臺中地方法院民事判決  98年度訴字第2396號
原      告  乙○○
被      告  甲○○
上列當事人間損害賠償事件，本院於民國98年10月28日言詞辯論
終結，判決如下：
    主    文
原告之訴駁回。
訴訟費用由原告負擔。
    事實及理由
一、原告起訴主張：被告於民國（下同）96年3月1日在台中市○
    ○路中清交流道統聯客運下車站牌及三菱汽車營業所門前，
    被告父子分別毆打原告致使臉部磨損、擦傷，臉部、頭部及
    後頸挫損，左眼瞼及眼周區之挫傷，經澄清綜合醫院中港分
    院診斷並出具診斷證明書，被告傷害案件，經原告提出刑事
    傷害告訴，經檢察官提起公訴，並經鈞院判處罪刑在案（96
    年度易字第6063號），又因被告趁原告因工作不在台灣之際
    ，以詐欺罪名提出告訴，使原告在不知情之狀況下，於97年
    5月16日返台投票時，於中正機場遭受航警以通緝拘捕，無
    辜莫名下，甚感駭異，嗣原告因犯罪嫌疑不足，而經檢察官
    為不起訴處分，另被告亦曾於96年1月28日持原告遭其暴力
    脅迫下所簽發之面額新台幣（下同）6萬元之本票向法院聲
    請裁定准許強制執行，被告種種不法行徑在在使原告身心受
    創，精神飽受折磨，爰依侵權行為法律關係，請求被告給付
    醫療費用1千元、精神損害59萬9千元，合計60萬元等情。並
    聲明：被告應給付原告60萬元。
二、被告則以：被告與原告前因投資中國大陸麵粉事業，原告無
    法交待如何損失，且避不見面，於96年3月1日傍晚在台中市
    ○○○○道統聯客運站，被告遇見原告，為了該投資事業損
    失要求其說明，雙方發生拉扯，原告竟對被告提出傷害告訴
    ，法院判處拘役20日，被告之金錢被騙，又受判刑罰，遇人
    不淑，原告良心何在？被告否認有脅迫原告簽發系爭本票，
    如果真有脅迫情形，被告損失了560萬元（人民幣），不可
    能只有叫原告簽發6萬1千元（新台幣）。又本件發生傷害在
    96年3月1日，並經刑事判決，原告如有損害，應於96年3月1
    日起至98年3月1日止向被告求償，乃竟遲於98年8月28日始
    向被告求損害，顯逾2年請求權時效，被告提出時效消滅之
    抗辯，拒絕給付等語。並聲明：原告之訴駁回。
三、原告對被告抗辯之陳述：
    被告為規避給與原告佣金，自行與大陸人士進行投資事業，
    以致虧損，此與原告何干？被告對原告提出刑事詐欺告訴，
    涉有誣告及就害原告之名譽，構成民事侵權行為責任。
四、本件兩造爭點整理如下：
（一）不爭執事項：
    1.被告於96年3月1日因故傷害原告之行為，經法院判處有罪
      在案。
    2.被告曾因大陸投資失利，對原告提出刑事詐欺告訴，經檢
      察官為不起訴處分（臺灣台中地方法院檢察署97年度偵緝
      字第717號）。
    3.被告曾持原告於96年3月1日簽發面額6萬1千元本票向本院
      聲請裁定准許強制執行。
（二）爭執事項：
    1.原告以被告傷害、告訴詐欺因而有誣告及妨害名譽、並以
      暴力脅迫簽發本票等侵權行為，而請求被告給付醫療費用
      1千元及慰撫金59萬9千元，合計60萬元，是否有據？
    2.上開請求權是否已罹於時效消滅？
五、法院之判斷：
（一）原告主張被告有上揭侵權行為，而請求被告負侵權行為損
      害賠償責任等情，為被告所否認，並以前揭詞置辯，是
      本件應審酌者厥為：原告以被告傷害、告訴詐欺因而有誣
      告及妨害名譽、並以暴力脅迫簽發本票等侵權行為，而請
      求被告給付醫療費用1千元及慰撫金59萬9千元，合計60萬
      元，是否有據？上開請求權是否已罹於時效消滅？經查：
    1.次按因故意或過失，不法侵害他人之權利者，負損害賠償
      責任。又不法侵害他人之身體、健康、名譽、自由、信用
      、隱私、貞操，或不法侵害其他人格法益而情節重大者，
      被害人非財產上之損害，亦得請求賠償相當之金額。其名
      譽被侵害者，並得請求回復名譽之適當處分，民法第184
      條第1項、第195條第1項定有明文。再者，當事人主張有
      利於己之事實者，就其事實有舉證之責任。但法律另有規
      定，或依其情形顯失公平者，不在此限，民事訴訟法第27
      7條亦有明文。本件原告既主張因被告有上開之侵權行為
      ，參酌上開說明，原告就此自應負舉證責任。
    2.本件原告主張被告為上開各侵權行為是否成立，及是否有
      罹於時效消滅之情形，分別說明如下：
      (1)傷害部分：
        原告主張被告曾於上揭時地毆打伊成傷，被告傷害案
          件，經原告提出刑事傷害告訴，經檢察官提起公訴，
          並經本院判處罪刑在案（96年度易字第6063號）等情
          ，業據其提出臺灣臺中地方法院檢察署96年度偵字第
          20175號起訴書、本院96年度易字第6063號刑事判決
          各1件為證，並經本院調取該刑事案卷查閱無誤，復
          經被告所不爭，自堪信為真實。
        按因侵權行為所生之損害賠償請求權，自請求權人知
          有損害及賠償義務人時起，2年間不行使而消滅。自
          有侵權行為時起，逾10年者亦同。民法第197條第1項
          定有明文。查上開傷害行為係發生於96年3月1日，並
          經刑事判決，依前揭法條規定，原告至遲應於98年3
          月1日向被告求償，惟原告卻遲於98年10月2日始提起
          本件損害賠償事件，顯已逾2年請求權時效，被告主
          張援用時效抗辯拒絕給付，於法有據。
      (2)暴力脅迫行為：
        原告主張被告以暴力脅迫簽發本票云云，此為被告所否
        認，而原告亦曾就此一強制罪之事實，連同前揭傷害事
        件，一併向臺灣臺中地方法院檢察署提出告訴，惟此強
        制罪嫌部分，業經該檢察官查無實據而為不起訴處分在
        案，原告亦未曾提出再議而告確定等情，有本院調取前
        開刑事案件中96年度偵字第20175號不起訴書在卷可參
        ，本院依該刑事案件中，本件原告曾聲請傳訊證人賴正
        鉉作證，依其證言內容：伊並未當場親見事實經過，且
        本件原告在伊車上陳述事件經過時並未特別激動，亦未
        提及有遭脅迫簽發本票之事等語，據此亦難為本件原告
        有利之認定，而原告對此一主張之事實復未舉證以實其
        說，自非可採。況原告主張此部分行為係發生於96年1
        月28日，依上開相同理由，亦已逾2年請求權時效，被
        告自得主張時效抗辯拒絕給付。
      (3)誣告及妨害名譽行為：
        原告主張：被告趁原告因工作不在台灣之際，以詐欺罪
        名提出告訴，使原告在不知情之狀況下，於97年5月16
        日返台投票時，於中正機場遭受航警以通緝拘捕，無辜
        莫名下，甚感駭異，嗣原告因犯罪嫌疑不足，而經檢察
        官為不起訴處分（臺灣臺中地方法院檢察署97年度偵緝
        字第717號），被告涉有誣告及妨害名譽行為云云，此
        為被告所否認。查原告主張此部分之事實固據其提出不
        起訴處分書1份在卷可稽，惟本件被告於上開刑事偵查
        案件中提出告訴稱：當時伊和被告（即本件原告）及紀
        文和3人一起赴大陸考察，確實覺得利潤不錯才願意投
        資，但後來伊才知道被告低買高賣，後來就直接匯款給
        大陸人士甄淑琴不再透過被告（即本件原告），伊損失
        資金甚鉅，故伊認為他們2人是一夥的等語，尚無虛構
        事實，且被告既係因投資大陸損失甚鉅，而此又係原告
        開始牽線進行投資，被告因而生有合理懷疑，始提出詐
        欺告訴，以保障其私權，其主觀上尚難認定被告有何不
        法故意或過失，且其告訴內容依社會一般客觀標準判斷
        ，尚難認被告已達侵害民法所保護之名譽權，況本件原
        告自檢察官於97年6月17日為不起訴處分後，亦未曾對
        本件被告（即告訴人）提出誣告之告訴，是原告對於其
        主張被告有誣告或妨害名譽之行為乙節，尚非可採。
（二）綜上所述，原告主張被告所為上開傷害之侵權行為部分雖
      屬明確成立，然已逾2年請求權時效，被告自得主張時效
      抗辯拒絕給付；原告復主張被告以暴力脅迫簽發本票部分
      ，並未舉證以實其說，自非可採，況此部分行為縱使成立
      ，亦已逾2年請求權時效，被告自得主張時效抗辯拒絕給
      付；至於原告主張：被告有誣告及妨害名譽行為云云，因
      係被告依據其合理之懷疑所提出詐欺告訴，藉以保障其私
      權，其主觀上尚難認定被告有何不法故意或過失，且其告
      訴內容依社會一般客觀標準判斷，尚難認被告已達侵害民
      法所保護之名譽權，原告此部分主張亦不足取，本件原告
      依侵權行為法律關係，請求被告給付醫療費用1千元、精
      神損害59萬9千元，合計60萬元，為無理由，應予駁回。
（三）本件事證已臻明確，兩造其餘之攻擊防禦方法，與判決基
      礎之事實及結果並無影響，爰不予審酌，併此敘明。
六、訴訟費用負擔之依據：民事訴訟法第78條。
中    華    民    國    98    年    11    月    18    日
                  民事第四庭    法  官  張國華
正本係照原本作成。
如對本判決上訴，須於判決送達後20日內向本院提出上訴狀。
中    華    民    國    98    年    11    月    18    日
                                書記官  王麗麗


司法院資訊處製作；財團法人民間司法改革基金會備份。
